臺灣板橋地方法院民事判決　　　　　　　96年度婚字第1372號
原　　　告　乙○○
被　　　告　甲○○
上列當事人間請求離婚事件，經本院於中華民國96年12月4 日言
詞辯論終結，判決如下：
    主  文
原告之訴駁回。
訴訟費用由原告負擔。
    事實及理由
一、原告主張：原告與被告於民國70年1月2日結婚，詎婚後被告
    不負責任，平日無固定工作，且又酗酒成性，經常毆打原告
    及子女，原告無法忍受遂於73年3 月25日離家，原告因精神
    上的困擾，已造成生活上無法抹去的陰影，原告因此無法與
    被告履行同居，兩造迄今已分居23年，夫妻感情淡漠，原告
    並認兩造婚姻已生有難以繼續維持之重大事由，為此原告爰
    依民法第1052條第1 項第3 款受他方不堪同居之虐待，及同
    條第2 項難以維持婚姻之重大事由，請求准予離婚。
二、被告則以：伊沒有打被告，伊不願意離婚，是原告自己拋夫
    棄子20幾年，平日伊也不喝酒等語。
三、法院之判斷：
（一）原告主張兩造於70年1 月2 日結婚，現仍婚姻關係存續中
      等事實，業據其提出戶籍謄本1 件為證，且為被告所未爭
      執，自堪信實。
（二）又原告主張婚後，被告不負責任，平日無固定工作，且又
      酗酒成性，經常毆打原告及子女，原告無法忍受遂於73年
      3 月25日離家別居，迄今兩造已分居23年云云，則為被告
      所否認，並以前詞置辯。經查：按民事訴訟法第277 條規
      定：「當事人主張有利於己之事實者，就其事實有舉證之
      責任。」，是當事人主張事實，須負舉證責任，倘其所提
      出之證據，不足為主張事實之證明，自不能認其主張之事
      實為真實。本件原告主張被告不負責任，平日無固定工作
      ，且又酗酒成性，經常毆打原告及子女部分，雖經證人即
      原告父親馮耀南到庭證稱：兩造婚後被告喝酒會打我的女
      兒，72年被告到我新營的老家要找我的女兒，找不到就打
      破我家的玻璃，被告曾經喝醉後打電話去亂伊，叫伊「阿
      兄」，叫伊太太「阿嫂」等語，然證人馮耀南亦自承：伊
      並未見過原告毆打被告，亦未看過被告喝醉酒，都是原告
      跟伊說的等語，足認證人馮耀南所述有關被告喝酒打原告
      之事，均非親眼所見，僅係聽聞其女兒即原告之陳述，自
      難據此即認被告有對原告施暴、或染有酗酒惡習之事實；
      至證人另稱：被告於72年間到伊新營老家打破玻璃及曾喝
      醉後打電話去亂伊，叫伊「阿兄」，叫伊太太「阿嫂」之
      事，雖提出玻璃破裂之照片1 幀為佐證，然此亦為被告所
      否認，而卷附照片所示僅能證明玻璃有破裂之情，要難認
      定即係被告所打破，另有關被告曾喝醉酒打電話給證人乙
      節，縱認屬實，亦難推論被告在與原告共同生活期間即有
      酗酒、毆打原告之惡行。此外，原告復未能更舉證被告確
      有上開作為，是原告主張，尚難信實。
（三）綜上，原告並未能證明被告確有酗酒及施用家庭暴力之行
      為，是原告主張受有被告不堪同居之虐待，實屬無據，從
      而，原告依民法第1052條第1 項第3 款規定請求離婚，為
      無理由，應予駁回。
（四）又按「民法親屬編於七十四年修正後，於第一千零五十二
      條增列第二項離婚事由之概括規定，准『有前項以外之重
      大事由，難以維持婚姻者，夫妻之一方得請求離婚』其目
      的在使夫妻請求裁判離婚之事由較富彈性，是夫妻間發生
      之情事，苟足使婚姻難以維持，即無不准依該條第二項訴
      請離婚之理，不因當事人併據同一事實主張有該條第一項
      離婚原因而有不同。」。從而，以該夫妻依上開民法第10
      52條第2 項及參諸該條項但書之規定，為訴請離婚者，本
      固須以該離婚之重大事由非由請求之夫或妻之一方所應負
      責為限，始得訴請判決離婚。至於如該難以維持婚姻之重
      大事由，夫妻雙方均需負責時，即係應比較該夫妻雙方之
      有責程度，僅責任較輕之一方，得向責任較重之他方請求
      離婚，或於有責程度相同時，而認雙方均得請求離婚為是
      （此並有最高法院90年度台上字第804 號判決足參）。本
      件原告未能舉證證明被告確有酗酒及施用家庭暴力之行為
      ，已如前述，縱認原告與被告之感情確實存在問題，然原
      告不思與被告溝通解決，逕自於73年3 月25日離開兩造共
      同住所迄今，導致兩造因此分居長達23年餘，夫妻感情淡
      漠，姑不論兩造間是否因分居多年而形成無可回復之婚姻
      破綻，然縱有造成雙方難以維持婚姻之重大事由，亦難認
      被告就此事由所生之歸責性大於原告，實則原告之可歸責
      性乃大於被告之與責性。是揆依前揭法條說明及最高法院
      判決之旨，原告據依民法第1052條第2 項規定以兩造間有
      難以繼續維持婚姻之重大事由併為訴請離婚，亦難准許，
      應併予駁回。
四、據上論斷，原告之訴，為無理由，依民事訴訟法第78條，判
    決如主文。
中　　華　　民　　國　　96　　年　　12　　月　　21　　日
                      家事法庭  法　官　葉靜芳
以上正本證明與原本無異
如對本判決不服，須於判決正本送達後20日內向本院提出上訴狀
（須按他造人數附繕本），並繳納上訴裁判費。
中　　華　　民　　國　　96　　年　　12　　月　　24　　日
                                書記官　鄒秀珍
